【裁判字號】    98,交聲,2235
【裁判日期】    981030
【裁判案由】    交管條例聲異
【裁判全文】
臺灣板橋地方法院交通事件裁定        98年度交聲字第2235號
原處分機關  交通部公路總局臺北區監理所
異  議  人  嘉英科技有限公司
法定代理人  王之俊
上列受處分人因違反道路交通管理處罰條例案件，對於交通部公
路總局臺北區監理所民國98年6 月30日所為之北監自裁字第裁40
-DB0000000號裁決處分（原舉發通知單號碼：桃園縣政府警察局
桃警局交字第DB0000000 號），聲明異議，本院裁定如下：
    主  文
原處分撤銷。
嘉英科技有限公司汽車所有人，因汽車駕駛人行經有燈光號誌管
制之交岔路口闖紅燈，處罰鍰新台幣伍仟肆佰元。
    理  由
一、原處分意旨略以：異議人即受處分人所有車號4489-RW 之自
    用一般小客車，於民國97年9 月3 日16時33分行經桃園縣平
    鎮市○○路593 巷有燈光號誌管制之交岔路口，經桃園縣政
    府警察局平鎮分局員警所以異議人有「駕車行經有燈光號誌
    管制之交岔路口闖紅燈」之違規事由逕行舉發，並將桃園縣
    政府警察局桃警局交字第DB0000000 號舉發違反道路交通管
    理事件通知單（下簡稱舉發違規通知單）送達於異議人營業
    所在之「臺北縣土城市○○街60號1 樓」，因未獲會晤本人
    亦無受領文書之同居人、受僱人或應送處所之接收郵件人員
    ，遂於97年9 月22日將郵件寄存於「土城貨饒郵局」為寄存
    送達，完成送達舉發通知單之程序，然受處分人因逾應到案
    日期60日以上未繳納罰鍰且未申訴，經原處分機關調查結果
    ，認受處分人違規屬實，乃依道路交通管理處罰條例第53條
    第1 項、第63條第1 項第3 款（裁決書漏載第3 款）及違反
    道路交通管理事件統一裁罰基準表之規定，於98年6 月30日
    以北監自裁字第裁40-DB0000000號裁處受處分人罰鍰新臺幣
    （下同）5,400 元，並記違規點數3 點。上開裁決書於98年
    7 月3 日為寄存送達後，異議人於同年7 月15日提出本件異
    議。
二、異議理由略以：異議人於97年9 月3 日16時33分，在桃園縣
    平鎮市○○路593 巷，因行經有燈光號誌管制之交岔路口闖
    紅燈為警舉發，其後罰緩是否已繳納已印象模糊，但之後並
    未曾收到相關舉發違規通知單或裁決書，直至98年7 月7 日
    收到系爭裁決書，裁處5,400 元及記違規點數3 點，但此裁
    決書裁罰之日期明顯超過違反道路交通管理事件統一裁罰基
    準及處理細則第44條規定所規定之3 個月期限，且在時隔11
    個月，期間又無任何通知的情況下，裁罰加重至最高金額，
    實有失公允。異議人乃奉公守法之公民，如有罰緩通常皆盡
    速繳納，而異議人之車籍地址未曾變更，且有人可收信，如
    裁罰機關可提出原舉發違規通知單確為聲請人所違規且未繳
    納，並曾寄送相關通知之已送達或未送達之證據，則聲請人
    願接受該裁罰，但如為裁罰機關之作業因素而導致未通知到
    ，或處理時效逾期，則請法院再斟酌情即給予合理之裁罰結
    果，為此聲請異議，請求撤銷原處分云云。
三、按汽車駕駛人駕駛汽車，應遵守道路交通標誌、標線、號誌
    之指示，如汽車駕駛人，行經有燈光號誌管制之交岔路口闖
    紅燈者，處1,800 元以上5,400 元以下罰鍰，並應記違規點
    數3 點，道路交通安全規則第90條前段、道路交通管理處罰
    條例第53條第1 項、第63條第1 項第3 款分別定有明文。又
    按「送達，於應受送達人之住居所、事務所或營業所為之。
    但在行政機關辦公處所或他處會晤應受送達人時，得於會晤
    處所為之。」、「於應送達處所不獲會晤應受送達人時，得
    將文書付與有辨別事理能力之同居人、受僱人或應送達處所
    之接收郵件人員。」、「送達，不能依前二條規定為之者，
    得將文書寄存送達地之地方自治或警察機關，並作送達通知
    書兩份，一份黏貼於應受送達人住居所、事務所、營業所或
    其就業處所門首，另一份交由鄰居轉交或置於該送達處所信
    箱或其他適當位置，以為送達。」、「前項情形，由郵政機
    關為送達者，得將文書寄存於送達地之郵政機關。」，行政
    程序法第72條第1 項、第73條第1 項、第74條第1 項、第2
    項分別規定明確可循。再按民事訴訟文書之寄存送達，依民
    事訴訟法第138 條第2 項規定，自寄存之日起，經10日發生
    效力，此因應受送達人未必能即時領取訴訟文書而知悉其內
    容，故特設此規定以保障其權益。行政程序法雖未如前述民
    事訴訟法增設第138 條第2 項規定，但基於保障應受送達人
    權益之同一理由，解釋上應認為有上開規定之類推適用。
四、經查：
  (一)異議人所有車號4489-RW 之自用一般小客車，於97年9 月3
    日16時33分行經桃園縣平鎮市○○路593 巷有燈光號誌管制
    之交岔路口，為桃園縣政府警察局平鎮分局員警以異議人有
    「駕車行經有燈光號誌管制之交岔路口闖紅燈」之違規事由
    而逕行舉發等情，有桃園縣政府警察局97年9 月8 日桃警局
    交字第DB0000000 號舉發違規通知單、交通部公路總局台北
    區監理所所為之98年6 月30日北監自裁字第裁40-DB0000000
    號裁決書各1 份在卷可稽。
  (二)然本件舉發違規通知單係經原舉發單位以掛號郵務送達方式
    ，向異議人之營業所即臺北縣土城市○○街60號1 樓為送達
    ，因未獲會晤本人，亦無受領文書之同居人、受雇人或應送
    達處所之接收郵件人員，乃於97年9 月22日依規定將該送達
    文書寄存於土城貨饒郵局，並製作通知書二份，一份黏貼於
    應受送達人應受送達人門首，另一份置於應送達處所信箱適
    當位置，以為送達等情，已有送達證書影本附卷可憑。另經
    本院向中華郵政股份有限公司板橋郵局函詢，該局亦函覆本
    院：「旨揭郵件，經按址投遞未獲會晤應受送達之人，按章
    於97年9 月22日寄存土城貨饒郵局，並作送達通知書2 份，
    1 份黏貼於應受送達人營業所受信箱上，另1 份置於該受送
    達處所信箱，以為送達。」等語，有該局98年9 月30日板郵
    字第0980300244號函存卷甚詳，是以依上開行政程序法之規
    定，堪認本件舉發違規通知單業已符合行政程序法第74 條
    規定為寄存送達，而生合法送達之效力。況異議人之營業所
    在地於93年1 月4 日設立登記時，即登記為上揭臺北縣土城
    市○○街60號1 樓，迄今仍設籍於上址，此有93年1 月4日
    臺北縣政府北縣商聯乙字第09107036號營利事業登記1 紙可
    佐，是原舉發機關業已合法送達舉發通知單至異議人之住所
    地，縱令異議人並未前往領取該舉發通知單，仍自97年10月
    2 日起（即97年9 月22日寄存日起算經過10日）發生合法送
    達之效力，堪予認定。
  (三)另按違反道路交通管理事件行為人，未依規定自動繳納罰鍰
    ，或未依規定到案聽候裁決，處罰機關應依基準表於通知單
    送達且逾越應到案期限60日之3 個月內，逕行裁決之，違反
    道路交通管理事件統一裁罰基準及處理細則（下簡稱處理細
    則）第44條第1 項定有明文，是則本件異議人被舉發違規事
    實之時間係97年9 月3 日，應到案日期為97年10月8 日，惟
    原處分機關遲至98年6 月30日始對聲明異議人逕行裁決，固
    有與前開處理細則第44條第1 項之規定未合。惟查，原處分
    之系爭裁罰因仍在異議人前揭違規行為後之3 年內，核無逾
    越行政罰法第27條第1 項所定：「行政罰之裁處權，因3 年
    期間之經過而消滅」之裁處權時效期間，且上開處理細則係
    主管機關即交通部與內政部為補充道路交通管理處罰條例漏
    未對處罰機關於受理違反道路交通管理事件裁決時效所為之
    補充性質行政命令，該細則第44條第1 項亦未規定處罰機關
    違反「3 個月」期間之規定時有失權之效果，故解釋上該規
    定屬訓示規定，端在促使各處罰機關儘速處理，以免形成積
    案，導致無法達成交通管理之目的，是縱原處分機關未依上
    開期限規定而為裁決，亦與其行政處分之效力無涉。執此，
    本件原處分機關未依上開施行細則規定於通知單送達且逾越
    應到案期限60日之3 個月內，逕行裁罰，固有處分遲延或行
    政管理之缺失，惟該裁決處分尚不因之違法，仍屬合法有效
    。受處分人以此據以聲明異議，請求撤銷原處分，亦無可採
    。
  (四)末按道路交通管理處罰條例同條例第7 條之2 第1 項第1 款
    及第4 項分別規定「汽車駕駛人之行為有下列情形之一，當
    場不能或不宜攔截製單舉發者，得逕行舉發：一、闖紅燈。
    …第一項逕行舉發，應記明車輛牌照號碼、車型等可資辨明
    之資料，以汽車所有人為被通知人製單舉發。」再者，上開
    規定固均係以汽車駕駛人為規範處罰之對象，然行為人有本
    條例之情形者，應填製舉發違反道路交通管理事件通知單，
    並於被通知人欄予以勾記，其通知聯依下列規定辦理：四、
    逕行舉發者，應按已查明之資料填註車牌號碼、車輛種類、
    車主姓名及地址，並於通知單上方空白處加註逕行舉發之文
    字後，由舉發機關送達被通知人；又本條例之處罰，受舉發
    違反道路交通管理事件之受處罰人，認為受舉發之違規行為
    應歸責他人者，應於舉發違反道路交通管理事件通知單應到
    案日期前，檢附相關證據及應歸責人相關證明文件，向處罰
    機關告知應歸責人，處罰機關應即另行通知應歸責人到案依
    法處理，逾期未依規定辦理者，仍依本條例各該違反條款規
    定處罰；本條例之處罰，受舉發違反道路交通管理事件之被
    通知人，認為受舉發之違規行為應歸責他人者，應於通知單
    記載之應到案日期前，檢附相關證據及足資辨識、通知應歸
    責人之證明文件，向處罰機關告知應歸責人，處罰機關應即
    另行通知應歸責人到案依法處理，逾期未依規定辦理者，仍
    依本條例各該違反條款規定處罰，此亦經道路交通管理處罰
    條例第85條第1 項、違反道路交通管理事件統一裁罰基準及
    處理細則第11條第1 項第4 款、第36條分別定有明定。揆其
    立法本意，係以車輛所有人對於車輛應有管理，對於被檢舉
    所屬車輛涉及違規，若不舉證告知駕駛人為誰，自可認定其
    為違規行為人。本件異議人即受處分人所有車號4489 -RW號
    自小客車，因於前揭時、地因闖紅燈而為警逕行舉發，上開
    違規事項雖係以汽車駕駛人為規範處罰之對象，然本件異議
    人對於系爭汽車為其公司所有之車輛乙節，因不否認，其於
    合法收受舉發違規通知單後，又未曾依道路交通管理處罰條
    例第85條第1 項之規定，檢附相關證據及應歸責人相關證明
    文件，向處罰機關告知應歸責人即實際駕駛人，致處罰機關
    無從另行通知應歸責人到案依法處理，是原處分機關以車輛
    所有人即本件異議人承擔上揭處罰責任，應屬合法，亦併予
    敘明。
五、綜上所述，本件異議人所有車號4489-RW 之自用一般小客車
    ，於行經設有燈光號誌管制之桃園縣平鎮市○○路593 巷口
    處，有闖越紅燈行駛之違規事實已甚明確，復經舉發機關合
    法送達舉發違反道路交通管理事件通知單在案，然異議人並
    未於應到案日期即97年10月8 日之期限內繳納罰緩或到案聽
    候裁決，且逾越應到案期限60日以上，復亦未曾依道路交通
    管理處罰條例第85條第1 項之規定，檢附相關證據及應歸責
    人相關證明文件，向處罰機關告知應歸責人即實際駕駛人，
    是原處分機關依道路交通管理處罰條例第53條第1 項及違反
    道路交通管理事件統一裁罰基準表等規定，裁處異議人最高
    罰5,400 元，核屬有據，異議人主張不應加重裁罰云云，尚
    非可取。惟查，道路交通管理處罰條例第63條第1 項所規定
    之記點處分，觀諸同條第2 項、第3 項之規定，其法律效果
    係對於汽車駕駛人駕駛執照之吊扣、吊銷，核其性質，僅對
    於得考領汽車駕駛執照之「自然人」始有其處罰之意義，法
    人或非法人團體本身既無從考領汽車駕駛執照，亦自無受記
    點處分之適格；本件異議人係有限公司，原處分機關仍依道
    路交通管理處罰條例第63條第1 項第3 款規定，記異議人違
    規點數3 點，亦有未洽。是以異議人提出本件異議雖無理由
    ，然原處分既有上述可議之處，仍無可維持，爰依法撤銷原
    處分，另依道路交通管理處罰條例第53條第1 項及違反道路
    交通管理事件統一裁罰基準表規定等規定裁處如主文第二項
    所示，以期適法。
據上論斷，應依道路交通案件處理辦法第20條前段，裁定如主文
。
中    華    民    國    98    年    10    月    30    日
                      交通法庭  法  官  邱景芬
以上正本證明與原本無異
如不服本裁定應於送達後5日內向本院提出抗告狀
                                書記官  周百川
中    華    民    國    98    年    11    月    3     日


司法院資訊處製作；財團法人民間司法改革基金會備份。
